臺灣高等法院刑事裁定
111年度毒抗字第828號
抗  告  人
即  被  告  王國翰



上列抗告人因違反毒品危害防制條例案件，不服臺灣新北地方法
院中華民國111年8月23日裁定（111年度毒聲字第972號），提起
抗告，本院裁定如下：
    主  文
抗告駁回。                                             
    理  由
一、原裁定意旨略以：抗告人即被告王國翰（下稱抗告人）基於
    施用第二級毒品甲基安非他命之犯意，於民國111年2月12日
    上午6、7時許，在新北市板橋區某旅館內，以玻璃球吸食器
    ，施用甲基安非他命1次。嗣經警採集其尿液檢體送驗，結
    果呈安非他命、甲基安非他命陽性反應。訊據抗告人於警詢
    、偵查中對於上揭施用甲基安非他命犯行坦承不諱，並有台
    灣檢驗科技股份有限公司111年2月25日出具之濫用藥物檢驗
    報告、新北市政府警察局受採集尿液檢體人姓名及檢體編號
    對照表各1份在卷可佐，並扣得白色、透明晶體1包、吸食器
    1組、玻璃球1個，足認抗告人自白與事實相符，抗告人施用
    第二級毒品犯行，可以認定。又抗告人本案犯行，距最近1
    次觀察、勒戒或強制戒治執行完畢釋放後，已超過3年，應
    適用觀察、勒戒程序。檢察官於聲請書中敘明抗告人經合法
    傳喚卻無故未到，認不適合為附命完成戒癮治療之緩起訴處
    分，故選擇向法院聲請裁定觀察、勒戒等情，經核與卷內事
    證相符，核屬檢察官裁量職權之適法行使，並無違背法令或
    事實認定有誤或有重大明顯裁量瑕疵之情事，因而准許檢察
    官之聲請，裁定抗告人應送勒戒處所觀察、勒戒，其期間不
    得逾2月等語。
二、抗告意旨略以：抗告人確實居住於戶籍地「新北市○○區○○路
    000巷0號」，惟因開庭通知書送達時，抗告人與女友及友人
    相約至南部旅遊，僅由抗告人之母親代收開庭通知書，而其
    未予拆封，亦未通知抗告人，抗告人亦有疏忽，致其未遵期
    到庭，請求給予機會重新開庭並予以緩起訴處分等語。
三、按現行毒品危害防制條例第24條第1項，採行「觀察、勒戒
    」與「緩起訴之戒癮治療」並行之雙軌模式。「觀察、勒戒
    」程序，係針對受處分人所為保安處分，目的在戒除行為人
    施用毒品身癮及心癮，以達教化與治療之目的，其立法意旨
    在幫助施用毒品者戒毒，性質上為一療程，而非懲罰，並屬
    強制規定；「緩起訴之戒癮治療」，係由檢察官審酌個案情
    形，依毒品危害防制條例第24條規定，改以緩起訴處分方式
    轉介施用毒品者前往醫療院所治療。是否給予被告為附命完
    成戒癮治療之緩起訴處分，事屬刑事訴訟法第253條之1第1
    項及第253條之2第1項第6款特別賦予檢察官之職權，並無「
    緩起訴之戒癮治療」應優先於「觀察、勒戒」的強制規定，
    除檢察官審酌個案情形，依同條例第24條第1項為附命完成
    戒癮治療之緩起訴處分外，凡經檢察官聲請法院裁定將被告
    送勒戒處所觀察、勒戒者，法院僅得就其聲請審查被告是否
    有施用毒品之行為，以及被告是否為「初犯」或「3年後再
    犯」（修正毒品危害防制條例第20條參照）而為准駁之裁定
    ，並無自由斟酌改以其他方式替代或得以其他原因免予執行
    之權，法院原則上應尊重檢察官職權之行使，僅就檢察官之
    判斷有無違背法令、事實認定有誤或其他重大明顯瑕疵，予
    以有限之低密度審查。
四、經查：
　㈠抗告人於前揭時、地，施用第二級毒品甲基安非他命1次之事
    實，業據抗告人於警詢、偵查中坦承不諱，且其於111年2月
    12日為警所採集之尿液檢體（檢體編號：A0000000號），檢
    送台灣檢驗科技股份有限公司以酵素免疫分析法（EIA）初
    驗，再以氣相層析質譜儀法（GC/MS）複驗結果，確認抗告
    人尿液呈安非他命、甲基安非他命陽性反應，有該檢驗機構
    111年2月25日出具之濫用藥物檢驗報告、新北市政府警察局
    受採集尿液檢體人姓名及檢體編號對照表各1份可佐，並有
    扣案之白色、透明晶體1包、吸食器1組、玻璃球1個，有新
    北市政府警察局板橋分局搜索、扣押筆錄、扣押物品目錄表
    各2份及扣案物品照片1份在卷可憑，足認抗告人上開任意性
    之自白查與事實相符，是其施用第二級毒品之犯行，堪以認
    定。又抗告人本次施用毒品之行為時間，距離其前次觀察、
    勒戒執行完畢釋放後之時間已逾3年，有本院被告前案紀錄
    表可按。則檢察官據以聲請將抗告人裁定送觀察、勒戒，與
    毒品危害防制條例第20條第1項規定之程序，並無不合，參
    諸前揭說明，法院自應予以尊重。
　㈡本件抗告人雖於警詢、偵訊時曾表示願意接受戒癮治療，嗣
    經檢察官指揮檢察事務官合法傳喚，有新北地檢署檢察官辦
    案進行單、點名單及送達證書在卷可稽，然抗告人未遵期到
    庭，復未請假，亦未具狀陳明未到庭原因，則其未於上開偵
    查期日到庭即難認有正當理由。又抗告人因無正當理由不到
    場，致檢察官無法辦理後續個案轉介及戒癮治療評估等事宜
    ，而於審酌各項情況後認抗告人有不適於為附命完成戒癮治
    療之緩起訴處分情形，依職權對抗告人聲請觀察、勒戒，經
    核與卷內事證相符，核屬檢察官裁量職權之適法行使，並無
    違背法令或事實認定有誤或有重大明顯裁量瑕疵之情事。至
    抗告意旨所稱抗告人因與女友及友人至南部旅遊、抗告人母
    親未轉交開庭通知書等情而致其未遵期到庭云云，尚非有據
    。
五、綜上，原審依上開卷證資料，認抗告人施用甲基安非他命之
    犯行明確，依檢察官聲請，裁定抗告人送勒戒處所觀察、勒
    戒，核屬有據。抗告人徒執前詞所提抗告，為無理由，應予
    駁回。
據上論斷，應依刑事訴訟法第412條，裁定如主文。
中　　華　　民　　國　　111 　年　　9 　　月　　26　　日
                  刑事第十二庭  審判長法　官  陳如玲
　　　　　　　　　　　　　　　　　　　法　官  廖建瑜
　　　　　　　　　　　　　　　　　　　法　官  魏俊明
以上正本證明與原本無異。
不得再抗告。
                                      書記官  賴尚君
中　　華　　民　　國　　111 　年　　9 　　月　　26　　日